臺灣高等法院臺中分院刑事判決　　　　96年度上訴字第2749號
上　訴　人　臺灣彰化地方法院檢察署檢察官
上　訴　人
即　被　告　丁○○
指定辯護人　本院公設辯護人甲○○
上列上訴人因被告殺人未遂等案件，不服臺灣彰化地方法院96年
度重訴字第17號，中華民國96年9月20日第一審判決（起訴案號
：臺灣彰化地方法院檢察署96年度偵字第6668號），提起上訴，
本院判決如下：
    主  文
上訴駁回。
    事  實
一、丁○○前曾因搶奪、竊盜及違反懲治盜匪條例等案件，經法
    院分別判刑確定，經送監執行後於民國（下同）九十五年十
    一月二十七日始因縮短刑期假釋付保護管束出監（指揮書執
    畢日期為九十七年三月二十三日），現仍在假釋中，猶不知
    警惕行止，於九十六年七月十二日晚間八時許，騎乘車牌號
    碼ＹＨＧ－八五九號重型機車，途經彰化縣大村鄉加錫村二
    巷四十六之一號前，因見該址屋內並無明亮之燈光，且四處
    無人，認有機可趁，詎其僅因一時缺錢可供花用，竟突萌為
    自己不法所有之意圖，即停車並攜帶屬其所有客觀上足以對
    人之生命、身體造成危險性之兇器鐵鎚及鐵剪各一支（均已
    扣案），並至上址先打開圍牆未上鎖之大門，再走至戊○○
    所有上有屋面，周有門壁，足蔽風雨，供人出入，且內仍奉
    祠祖先牌位供每日祭拜（原為祖厝，廚房內有瓦斯、爐具及
    鍋具等物品供炊煮，而矮牆相連另一邊則為停工之工廠），
    定著於土地之建築物後門（係木製，且屬分隔內外之出入口
    ），隨即強行打破構成門之一部分之玻璃後，再伸手進入開
    啟後門門鎖之方式進入屋內，同時並至矮牆相連另一邊已停
    工之工廠內，待進入屋內復持屬屋主戊○○所有客觀上亦足
    以對人之生命、身體造成危險性之兇器菜刀一支（未扣案，
    現仍留置在現場）供為切斷電纜線之用，隨即在戊○○之祖
    厝及已停工之工廠內，以鐵鎚破壞包裹電纜線之塑膠管及以
    鐵剪、菜刀剪切斷電纜線與以強力轉下銅質水龍頭之方式，
    共計竊得電纜線重約一百公斤及銅質水龍頭十三個（合計價
    值約新臺幣十五萬元），並先將所竊得之部分電纜線（重約
    三十公斤）置放在其所騎乘車牌號碼ＹＨＧ－八五九號重型
    機車之腳踏板上及將所竊得之銅質水龍頭十三個置放在上開
    機車之前置物籃內。丁○○為繼續搬運電纜線至機車又再度
    回到戊○○之祖厝屋內拿取已剪切斷之電纜線，正欲離去之
    際，適屋主戊○○偕同其表弟丙○○返回發現，戊○○、丙○○二人見狀即欲上前逮捕屬現行犯之丁○○，隨即先由丙○○趕至後門阻止丁○○離去，戊○○則至一旁以行動電話
    報警通知警員前來。嗣丁○○右手持鐵鎚一支，左手臂背持
    電纜線正走至後門時，突見丙○○對其大聲喝令：「不要走
    」等語，詎丁○○為脫免逮捕，竟與前來逮捕之丙○○當場
    發生拉扯，過程中丁○○並基於普通傷害之犯意，利用右手
    中所持之鐵鎚一支，猛力朝丙○○之頭部揮擊之施強暴方式
    攻擊丙○○，致使空手無力抵抗之丙○○自由意志遭受壓抑
    而達難以抗拒之程度，丙○○害怕因而遭丁○○強行逼退到
    廚房牆角，然為拖延時間等待警察到來，在廚房牆角對峙過
    程中，丙○○雖有以其右手抓住丁○○之左手前臂及以左手
    抓住丁○○之右手前臂，惟仍多次遭丁○○掙脫右手攻擊，
    丙○○旋再度以左手抓住丁○○的右手臂，丁○○竟持續以
    右手腕之腕力持鐵鎚揮擊丙○○頭部約三、四下，致使丙○○受有頭部外傷併臉部撕裂傷（約三乘一點五公分）、頭皮
    多處撕裂傷（共約六點五公分）等傷害，其後丙○○告知丁○○此舉已成立強盜行為，江明見一時無法脫身，始停止攻
    擊，丙○○迅即上前欲將丁○○手中之鐵鎚搶下，惟丁○○
    仍急欲離開現場即往後門逃離，並將後門拉上以阻止丙○○
    開門追出，適戊○○及員警及時趕到，當場合力將丁○○逮
    捕，現場並查獲屬其所有供犯罪所用之鐵鎚及鐵剪各一支，
    與置放在其所騎乘車牌號碼ＹＨＧ－八五九號重型機車腳踏
    板上及前置物籃內之電纜線（重約三十公斤）、銅質水龍頭
    十三個等物（已由戊○○領回）。
二、案經丙○○、戊○○訴由彰化縣警察局鹿港分局報請臺灣彰
    化地方法院檢察署檢察官偵查起訴。
    理  由
壹、有關於證據能力部分：
    按被告以外之人（包括證人、鑑定人、告訴人、被害人及共
    同被告等）於審判外之陳述雖不符刑事訴訟法第一百五十九
    條之一至之四等四條之規定，而經當事人於審判程序同意作
    為證據，法院審酌該言詞陳述或書面陳述作成時之情況，認
    為適當者，亦得為證據；當事人、代理人或辯護人於法院調
    查證據時，知有刑事訴訟法第一百五十九條第一項不得為證
    據之情形，而未於言詞辯論終結前聲明異議者，視為有前項
    之同意，同法第一百五十九條之五定有明文。本件證人即告
    訴人戊○○、丙○○等人於警詢、偵查中所為陳述，以及本
    案以下所引用之非供述證據，固屬被告以外之人於審判外之
    陳述，惟上開證據業經本院準備程序及審理時予以提示並告
    以要旨，且各經檢察官及被告等表示意見。當事人已知上述
    證據乃傳聞證據，且迄言詞辯論終結前，均未主張有刑事訴
    訟法第一百五十九條第一項不得為證據之情形，是應認已同
    意作為證據，且經本院審酌後，無不適當之情形，認均有證
    據能力，合先敘明。
貳、有關於認定犯罪事實部分：
一、訊據被告丁○○固坦承有於上揭時間進入告訴人戊○○之祖
    厝與停工之工廠建物內，並持屬其所有之鐵鎚、鐵剪各一支
    及現場取得之菜刀一支，以鐵鎚破壞包裹電纜線之塑膠管及
    以鐵剪、菜刀剪切斷電纜線與以強力轉下銅質水龍頭之方式
    ，竊得電纜線及銅質水龍頭，並先將所竊得之部分電纜線（
    重約三十公斤）置放在其所騎乘車牌號碼ＹＨＧ－八五九號
    重型機車之腳踏板上及將所竊得之銅質水龍頭十三個置放在
    上開機車之前置物籃內；及遭告訴人丙○○發現後右手持鐵
    鎚反擊丙○○，並致使丙○○頭部、臉部受有傷害之行為，
    惟均矢口否認有何殺人之犯行，辯稱：伊當時沒有要殺丙○○的意思，伊如果有意思要殺丙○○伊就不會停手，伊本來
    就不想打丙○○，但因為丙○○先拿木棍打傷伊的手指頭，
    又一直抓住伊受傷的手指頭不放，伊會痛才拿鐵鎚打丙○○
    三、四下，且當時丙○○的雙手抓住伊的雙手，伊是以手肘
    的力量打丙○○，沒有要殺丙○○的意思，且伊如果要逃走
    ，就直接衝出去就好了，且伊被關過，竊盜跟強盜伊很清楚
    ，伊知道打丙○○就會變成強盜罪，不打就只有竊盜罪，所
    以伊不是主動攻擊丙○○，是防衛自身安全之反擊行為，不
    具違法性，且被害人未達不能抗拒之程度，非強盜云云。經
    查：（一）本件有關被告丁○○於上揭時間，以強行打破構
    成後門之一部分之玻璃後，再伸手進入開啟後門門鎖之方式
    進入屋內，同時並至矮牆相連另一邊已停工之工廠內，且持
    屬其所有之鐵鎚、鐵剪各一支及現場取得之菜刀一支，以鐵
    鎚破壞包裹電纜線之塑膠管及以鐵剪、菜刀剪切斷電纜線與
    強力轉下銅質水龍頭之方式，竊得電纜線及銅質水龍頭部分
    之行犯，除據被告於原審審理時坦承在卷外，核與證人戊○○、丙○○二人於原審證述之失竊情節相符。此外，復有由
    告訴人戊○○所出具之贓物認領保管單一紙、現場與贓物照
    片共計十二幀附卷及鐵鎚、鐵剪各一支扣案足資佐證，足認
    被告此部分不利於己之自白核與事實相符，堪信屬實，且被
    告於原審亦坦承：是因為沒有錢才會去偷電纜線等語（詳見
    原審九十六年九月六日審判筆錄），足認被告確有為自己不
    法所有之意圖甚明。（二）本件被告於為上開攜帶兇器，毀
    壞門扇，於夜間侵入有人居住之建築物竊盜行為後，因遭告
    訴人丙○○、戊○○發覺，為脫免逮捕，當場以右手中所持
    之鐵鎚朝丙○○之頭部揮擊之施強暴方式攻擊丙○○，並致
    使空手無力抵抗之丙○○自由意志遭受壓抑而達難以抗拒之
    程度，致丙○○因害怕而遭丁○○強行逼退到廚房牆角，然
    為拖延時間待警來援，而在廚房牆角對峙過程中，丙○○雖
    有以其右手抓住丁○○之左手前臂及以左手抓住丁○○之右
    手前臂，惟仍多次遭丁○○掙脫右手，後丙○○再以左手抓
    住丁○○的右手臂時，丁○○明知對方手無寸鐵，如以鐵鎚
    猛力攻擊人之頭部，顯係以暴力壓制對方致使無法抗拒，猶
    以右手腕之腕力持鐵鎚持續揮擊丙○○頭部約三、四下，致
    使丙○○受有頭部外傷併臉部撕裂傷（約三乘一點五公分）
    、頭皮多處撕裂傷（共約六點五公分）之傷害等情，亦據證
    人丙○○於原審證稱：「（辯護人問：當時發生情形經過？
    ）當天晚上我跟戊○○回家時，發現家裡有異，就走到後門
    ，就巧遇丁○○從後門出來，丁○○看到我就要進去，我就
    跟著進去，然後我們就拉扯，我看到丁○○手上有拿電纜線
    之類的東西，另外一支手我沒看到，我有要制止丁○○把東
    西拿走，後來我就跟丁○○拉扯起來，我就是被丁○○逼到
    牆角之後，頭部才被丁○○用鐵鎚傷害，打了好幾下之後，
    我奪下丁○○鐵鎚之後，丁○○要出去，我當時在廚房，丁○○在外面就把門拉住不讓我把門打開，剛好戊○○走在後
    面，就阻止被告，那時候我不知道外面的情形，因為我人在
    裡面。」、「（辯護人問：當時被告拿鐵鎚是拿在哪壹手？
    ）他是用右手。」、「（辯護人問：你發現被告有東西的時
    候，你如何抓他的手，請審判長提示九十六度偵字第六六六
    八號卷第二十一頁並告以要旨？）我的右手抓著他的左手，
    我的左手抓著他的右手，我抓的部位是手的前臂，因為他的
    手腕還可以活動，我沒辦法去制止他的手腕，我的左手比較
    沒有力氣，他還是揮動鐵鎚。」、「（審判長問：在過程中
    ，被告有無用手去抓你的手？）有，被告用左手抓我的右手
    ，只是一下子而已。」、「（審判長問：你在警局筆錄所言
    是否實在？審判長提示警卷第十頁並告以要旨）第一次我沒
    有抓到，我是被丁○○逼到牆角才抓到的。」、「（審判長
    問：你第一次抓被告之時，被告有無拿鐵鎚打到你？）有揮
    到頭部頭髮。」、「（審判長問：對於你在警察局筆錄所言
    " 你要上前抓他時、他就拿鐵鎚一直攻擊你的頭部"，是否
    正確？）被告一直打我，我被逼到牆角。」、「（審判長問
    ：你退到牆角時，這過程中你有無受傷？）我有出聲，我出
    聲時就已經受傷了，當時我被逼到牆角了，我退到牆角時我
    有被丁○○打到身體的手臂。」、「（審判長問：驗傷單為
    何沒有寫到手臂有傷？）因為沒有傷。」、「（審判長問：
    被告第一次攻擊你時，是否直接攻擊你的頭部？）第一次要
    攻擊我的頭部，但是我躲掉了，我被逼到牆角時，我確定他
    手上拿有鐵鎚。」、「（審判長問：你進去時是否要去搶他
    的鐵鎚？）我不確定是鐵鎚，我只是要去搶他的東西。」、
    「（審判長問：在過程中大部分是你抓他的手，還是他抓你
    的手？）都有互相抓，我抓的比較多。」、「（審判長問：
    在拉扯的過程中，你有不能反抗？）我那時候，我被他抓住
    ，那時候我被逼到牆角，但空間有限，我只能制止他的動作
    ，我力道沒有那麼強，起初被告打我時，我會怕，中途才被
    逼到牆角時，我有抓到被告的手。」、「（審判長問：照片
    現場流的血，是你的血？審判長提示照片並告以要旨）是的
    。」、「（審判長問：你當時所謂你被逼到牆角，是被告攻
    擊你才被逼到牆角？）是的。」、「（審判長問：你之所以
    被逼到牆角，是因為害怕？）我會怕，有一些怕。」、「（
    審判長問：你之所以被退逼到牆角的動作是因為你不能抗拒
    ，還是不想抗拒？）進去時我就有害怕，被告一直打，我那
    時候沒辦法反抗就躲到牆角。」等語（見原審九十六年九月
    六日審判筆錄），再參酌以廚房牆角處確留有大量血跡（見
    警卷第十九頁照片二幀）及證人丙○○所受之傷害均集中在
    頭部（見卷附財團法人彰化基督教醫院診斷書一紙）等情，
    足認證人丙○○於原審審理時到庭所結證之情節確係與事實
    相符，應可採信。且依證人丙○○所證案發時之主、客觀情
    形觀之，證人丙○○在遭受被告持鐵鎚持續攻擊頭部的過程
    中，因而被逼退到牆角當時，確已達於難以抗拒之程度無誤
    。
二、惟（1）按刑法第三百二十一條第一項第三款之攜帶兇器竊
    盜罪，係以行為人攜帶兇器竊盜為其加重條件，此所謂兇器
    ，其種類並無限制，凡客觀上足對人之生命、身體、安全構
    成威脅，具有危險性之兇器均屬之，且祇須行竊時攜帶此種
    具有危險性之兇器為已足，並不以攜帶之初有行兇之意圖為
    必要（最高法院七十九年度臺上字第五二五三號判例要旨可
    供參照）。另按兇器不論係於未行竊前即攜帶持有或在竊盜
    現場臨時持以行竊，均應論以攜帶兇器竊盜（七十五年十一
    月二十五日七五廳刑一字第九九五號函研究意見參見），是
    本件被告所持用以行竊之鐵鎚、鐵剪（已扣案）及菜刀（未
    扣案）各一支，均係屬鐵器，在客觀上已足以對他人之生命
    、身體（如頸部、眼睛等）構成威脅，而具有危險性，自均
    係屬兇器無誤。（3）又按刑法第三百二十一條第一項第二
    款所規定之「門扇」係指分隔住宅或建築物內外之間之出入
    口大門而言（七十三年七月七日七三廳刑一字第六０三號函
    研究意見參見），是以被告毀壞構成門之一部分之玻璃（見
  　警卷第十八頁上一張照片）則應認為係屬毀壞門扇。（4 ）
  　復按住宅原屬建築物之一種；然因刑法第三百二十一條第一
    項第一款將住宅與建築物為併列之規定，故二者之概念仍有
　　予以區別必要。前者指人類日常住居生活作息之場所；後者
　  指住宅以外上有屋面，周有門壁，足蔽風雨，供人出入，且
    定著於土地之工作物而言。是供人日常生活起居作息之「建
    築物」中，縱內部又配置供為蒔花養蘭、畜養寵物，健身休
    憩，晾曬衣物等「用途」不同之工作室、健身房、陽台等房
    間、處所。惟就整體觀察，均與生活起居之怡神養性、身心
    健全發展有密切關聯，自應認各該處所仍為住宅之一部分；
    屋頂之陽台，當亦包括在內（最高法院八十二年度臺上字第
    一八０九號判決意旨參照）。再按刑法第三百二十一條第一
    項第一款所謂建築物，係指住宅以外上有屋面周有門壁，足
　　蔽風雨，供人出入，且定著於土地之工作物而言（最高法院
　  五十年度臺上字第五三二號判例意旨參照）。本件遭竊之地
    點即彰化縣大村鄉加錫村二巷四十六之一號，係戊○○所有
    之祖厝（上有屋面，周有門壁，足蔽風雨，供人出入，且內
    仍奉祠祖先牌位供每日祭拜，廚房內有瓦斯、爐具及鍋具等
    物品供炊煮，而矮牆相連另一邊則為停工之工廠），此除經
    證人戊○○於原審審理時結證屬實外，並有現場照片二幀（
    見警卷第十九頁照片）及由證人戊○○所當庭繪製之現場圖
    一紙附卷可參，該處雖不一定每天均有人在內過夜，然平常
    均由證人戊○○出入看管（因每日均需返回拜拜燒香），該
    處自應屬有人居住之建築物無誤。（5）再按竊盜罪既遂與
    未遂之區別，應以所竊之物已否移入自己權力支配之下為標
    準。若已將他人財物移歸自己所持，即應成立竊盜既遂罪（
    最高法院十七年上字第五０九號判例意旨參照），本件被告
    業已將所竊得之部分電纜線（重約三十公斤）置放在其所騎
    乘車牌號碼ＹＨＧ－八五九號重型機車之腳踏板上及將所竊
    得之銅質水龍頭十三個置放在上開機車之前置物籃內，此除
    據被告供明在卷外，並有現場查獲照片二幀附卷可證（見警
    卷第二十頁照片），被告雖未離去盜所，然既已將部分所竊
    之物品移入自己權力支配之下歸自己所持，自應成立竊盜既
    遂罪。
三、又按正當防衛必須對於現在不法之侵害始得為之，侵害業已
    過去，即無正當防衛可言。本件被告雖辯稱有遭告訴人丙○○抓住雙手，為擺脫丙○○才出手云云。然查告訴人丙○○
    當時係基於逮捕現行犯之意思始出手抓住被告，此業據證人
    丙○○、戊○○二人於原審審理時證述在卷，是以告訴人丙○○當場所為抓住被告雙手之行為既係屬合法之行為（依刑
    事訴訟法第八十八條第一項規定：現行犯，不問何人得逕行
    逮捕之），被告自不得對此主張正當防衛。
四、按殺人與傷害之別，應以有無殺意為斷，被害人受傷之多寡
    ，及是否為致命部位，有時雖可藉為認定有無殺意之心證，
    究不能為絕對標準（最高法院八十三年度臺上字第五五二０
    號判決意旨參照）。又按刑法第二百七十八條第一項罪名之
　　成立，既須行為人有使人受重傷之故意，尤須被害人已受重
  　傷之結果，如僅行為人有使人受重傷之故意，而被害人之傷
    害未至同法第十條第四項各款之程度者，則其犯罪仍係未遂
    。倘行為人並無使人受重傷之故意，則應分別是否已致被害
    人於重傷，依同法第二百七十七條第一項或第二項後半段處
    斷（最高法院二十四年上字第一九四四號判例意旨參見）。
    另按使人受重傷未遂與普通傷害之區別，應以行為人於加害
    時有無使人受重傷之故意為斷；至於被害人受傷之部位及加
    害人所用之兇器，有時雖可作為認定有無重傷故意之心證，
    究不能據為絕對之標準（最高法院七十七年度臺上字第四二
    四六號判決意旨參照）。本件有關告訴人丙○○所受之傷害
    未達重傷害之程度，已據證人丙○○於原審結證稱：「（辯
    護人問：頭部的傷如何？）現在差不多快好了，只剩下疤痕
    而已。」（見原審九十六年九月六日審判筆錄）等情明確。
    再參酌被告當時因將遭制服而以右手持鐵鎚一支攻擊告訴人
    丙○○，非係趁勢不斷猛擊告訴人丙○○身體其他重要部位
    ，亦據證人丙○○於原審結證屬實。衡以當時被告所持有器
    械鐵鎚等，如欲強力攻擊告訴人丙○○要害，造成告訴人當
    場重傷害或死亡之結果應非難事；然以告訴人之傷勢觀之，
    雖係傷在頭部，但力道非至猛，尚不致告訴人達重傷害或死
    亡之可能，此觀諸告訴人丙○○受傷之部位及傷勢均係傷在
    頭部皮層外部，並未深及頭骨及頭顱內部，有財團法人彰化
    基督教醫院診斷書一紙在卷可參；且告訴人丙○○亦證稱係
    在近距離拉扯中趁空檔，自被告手中搶得鐵鎚等情甚明，堪
    認被告當時所為應係為求脫免逮捕之目的，始出手持鐵鎚攻
    擊告訴人丙○○之頭臉部，且係基於普通傷害之犯意為之，
    以達到脫免逮捕之目的無誤，足認被告上開所辯伊沒有殺人
    之意思及故意乙節，應可採信。
五、查被告丁○○持鐵鎚揮擊告訴人丙○○頭部約三、四下，因
    而致使丙○○受有頭部外傷併臉部撕裂傷（約三乘一點五公
    分）、頭皮多處撕裂傷（共約六點五公分）等傷害，此部分
    所為核係犯刑法第二百七十七條第一項之普通傷害既遂罪。
    公訴意旨認被告此部分所為，應依刑法第二百七十一條第二
    項、第一項之殺人未遂罪處斷，本院認公訴人此部分之認定
    核與實情不符（理由詳見上述），惟此部分起訴之社會基本
    事實相同，此部分被告所為，爰依法變更起訴法條，先予說
    明。
六、又按刑法第三百二十九條之規定旨在以刑罰之手段，保障人
    民之身體自由、人身安全及財產權，免受他人非法之侵害，
    以實現憲法第八條、第二十二條及第十五條規定之意旨。立
    法者就竊盜或搶奪而當場施以強暴、脅迫者，僅列舉防護贓
    物、脫免逮捕或湮滅罪證三種經常導致強暴、脅迫行為之具
    體事由，係選擇對身體自由與人身安全較為危險之情形，視
    為與強盜行為相同，而予以重罰。至於僅將上開情形之竊盜
    罪與搶奪罪擬制為強盜罪，乃因其他財產犯罪，其取財行為
    與強暴、脅迫行為間鮮有時空之緊密連接關係，故上開規定
    尚未逾越立法者合理之自由形成範圍，難謂係就相同事物為
    不合理之差別對待。經該規定擬制為強盜罪之強暴、脅迫構
    成要件行為，乃指達於使人難以抗拒之程度者而言，是與強
    盜罪同其法定刑，尚未違背罪刑相當原則，與憲法第二十三
    條比例原則之意旨並無不符（見司法院大法官釋字第六三０
    號解釋文）；又按刑法第三百三十條加重強盜罪，不僅指刑
    法第三百二十八條第一項、第二項之強盜罪而言，即依同法
    第三百二十九條以強盜論者，亦包括之，如犯準強盜罪而
　　有第三百二十一條第一項各款情形之一，即應依第三百三十
  　條論處（最高法院八十二年度臺上字第五七七七號判決意旨
    參照）；另按刑法第三百二十九條之準強盜罪以竊盜或搶奪
    ，因防護贓物、脫免逮捕或湮滅罪證而當場施強暴脅迫為要
　　件，是行為人主、客觀上須以實施強暴脅迫為手段，以達防
  　護贓物、脫免逮捕或湮滅罪證之目的，始屬相當，如欠缺此
    項手段、目的關係，即難以本罪相繩（最高法院八十八年度
    臺上字第二一八三號判決意旨參照）；再按刑法第三百二十
    九條所定因脫免逮捕而當場施以強暴脅迫，以強盜論者，係
　　指竊盜事發後，因發現之人欲加逮捕，行為人為脫免逮捕而
  　當場施以強暴脅迫之謂；苟竊盜犯行尚未被發現，或雖經發
    現而對方並無逮捕舉動，行為人即施以強暴脅迫者，則不能
    論以準強盜罪（最高法院八十四年度臺上字第五八八二號判
    決意旨參照）。復按毀越門扇而入室行竊，其越入行為即屬
    侵入住宅，已結合於所犯加重竊盜之罪質中，無更行構成侵
　　入住宅罪之理（最高法院二十七年上字第一八八七號判例意
  　旨參見）。末按刑法第三百二十九條之準強盜罪，係以竊盜
    或搶奪，因防護贓物、脫免逮捕或湮滅罪證而當場施以強暴
    、脅迫為構成要件，其所實施之強暴行為，並不以使人受傷
    為必要（最高法院八十九年度臺上字第一三二二號判決意旨
    參見）。故核被告丁○○所為，分別係犯刑法第三百二十九
    條、第三百三十條第一項之攜帶兇器，毀壞門扇，於夜間侵
    入有人居住之建築物竊盜，因脫免逮捕，而當場施以強暴之
    加重準強盜罪及同法第二百七十七條第一項之普通傷害既遂
    罪。又被告為脫免逮捕，而當場以一施強暴之傷害行為觸犯
    上開二罪，為異種想像競合犯，依刑法第五十五條之規定，
    應從較重之刑法第三百二十九條、第三百三十條第一項之攜
    帶兇器，毀壞門扇，於夜間侵入有人居住之建築物竊盜，因
    脫免逮捕，而當場施以強暴之加重準強盜罪處斷。原審依據
    上述理由，適用刑法第三百二十九條、第三百三十條第一項
    、第二百七十七條第一項、第五十五條、第三十八條第一項
    第二款，並審酌被告平日即素行不良，且其明知仍在假釋中
    猶不知謹言慎行而再犯本案之罪、犯罪之動機、目的均只為
    圖一己之私利、經被害人發覺後仍不知及時醒悟，反而對告
    訴人施以強暴，其手段非屬平和，對社會治安所生危害之程
    度非輕、告訴人丙○○所受傷害之程度，及被告犯後尚未與
    之達成和解賠償損害等一切情狀，量處有期徒刑七年四月。
    併敘明扣案之鐵鎚及鐵剪各一支，均係被告所有，且供本件
    犯罪所用之物，均依刑法第三十八條第一項第二款之規定宣
    告沒收之。至未扣案之菜刀一支，經詢之被告則陳稱係在現
    場所取得，自非其所有，且非屬違禁物，核與沒收之要件不
    符，爰不予宣告沒收。經核其認事用法俱無不當，量刑亦稱
    允洽。被告上訴請求從輕量刑，委無足取；又檢察官上訴意
    旨略以：被告手持鐵鎚攻擊告訴人之頭部，以診斷證明書所
    載告訴人之傷勢為頭部外傷併臉部撕裂傷（約三乘一‧五公
    分）、頭皮多處撕裂傷（共約六‧五公分）（見警卷第二四
    頁），及案發地點地面上有大量血液（見警卷第十九頁）等
    情，顯見被告手持質地堅硬之鐵鎚，該鐵鎚的尖端及另一端
    （應指扁平端）均有血跡，顯見被告以此兇器朝告訴人頭部
    猛力揮擊，應有殺人之不確定故意，被告所犯加重準強盜罪
    及殺人未遂罪，應論以刑法第二百七十一條第二項、第一項
    之殺人未遂罪嫌云云，然本案事證明確，已如前述，檢察官
    上訴未另提出適合於證明被告係殺人未遂之積極證據，其等
    上訴意旨所稱各節，仍無法動搖原判決之基礎，本件上訴為
    無理由，應予駁回。
據上論斷，應依刑事訴訟法第368條，判決如主文。
本案經檢察官乙○○到庭執行職務。
中　　華　　民　　國　　96　　年　　12　　月　　31　　日
　　　　　　刑事第七庭    審判長法　官  林  榮  龍
　　　　　　　　　　　　　　　  法　官  江  錫  麟
　　　　　　　　　　　　　　　  法　官  張  惠  立
上列正本證明與原本無異。
如不服本判決應於收受送達後十日內向本院提出上訴書狀，其未
敘述上訴之理由者並得於提起上訴後十日內向本院補提理由書 (
均須按他造當事人之人數附繕本)。
                                書記官  林  育  德
中　　華　　民　　國　　97　　年　　1 　　月　　4 　　日
